臺灣雲林地方法院民事裁定
111年度消債更字第22號
聲  請  人
即  債務人  林懿慧  
代  理  人  陳青來律師(法扶律師)
上列聲請人因消費者債務清理事件聲請更生，本院裁定如下：
    主  文
債務人林懿慧自民國一百一十一年五月十九日下午四時起開始更
生程序，並命司法事務官進行本件更生程序。
    理  由
一、按債務人不能清償債務或有不能清償之虞，且無擔保或無優
    先權之本金及利息債務總額未逾新臺幣（下同）1,200萬元
    者，於法院裁定開始清算程序或宣告破產前，得向法院聲請
    更生；債務人對於金融機構負債務者，在聲請更生或清算前
    ，應向最大債權金融機構請求協商債務清償方案，或向其住
    、居所地之法院或鄉、鎮、市、區調解委員會聲請債務清理
    之調解；協商或調解成立者，債務人不得聲請更生或清算，
    但因不可歸責於己之事由，致履行有困難者，不在此限，消
    費者債務清理條例（下稱消債條例）第3條、第42條第1項、
    第151條第1、7項分別定有明文。又按法院開始更生程序之
    裁定，應載明其年、月、日、時，並即時發生效力；法院裁
    定開始更生或清算程序後，得命司法事務官進行更生或清算
    程序，必要時得選任律師、會計師或其他適當之自然人或法
    人一人為監督人或管理人，消債條例第45條第1項、第16條
    第1項亦分別有明文。
二、本件聲請意旨略以：聲請人即債務人林懿慧因有不能清償債
    務之情事，前向本院聲請債務清理之調解，惟經本院111年
    度司消債調字第14號調解不成立，又聲請人所負無擔保或無
    優先權之債務總額約為983,980元，並未逾1,200萬元，以每
    月收入扣除生活必要支出及扶養費後，剩餘可供清償債務之
    金額已不多，實有不能清償債務之情形，復未經法院裁定開
    始清算程序或宣告破產，爰依消債條例規定聲請准予更生等
    語。
三、經查：
　㈠聲請人因對於金融機構及非金融機構等債權人負無擔保或無
    優先權之債務，有不能清償之情形（據債權人於本件所陳報
    包含本金、利息、程序費用等金額合計約2,509,140元），
    前於民國111年2月9日以書面向本院聲請消費者債務清理法
    院前置調解，經本院以111年度司消債調字第14號受理調解
    ，嗣於111年3月31日調解不成立後，為本件更生之聲請等情
    ，已據其提出本院民事事件調解不成立證明書、財產及收入
    狀況說明書、債權人清冊、債務人清冊、財團法人金融聯合
    徵信中心當事人綜合信用報告等為憑（見本案卷第17至25頁
    、第31至35頁、第203至205頁），復經本院職權調取上開司
    消債調字案卷核閱屬實，並有各債權人提出之陳報狀在卷可
    參（見本案卷第97至109頁、第113至135頁、第169至197頁
    ），堪信為真實。而聲請人於上開前置調解不成立後為本件
    更生之聲請，本院自應綜合聲請人之債務、收入、生活必要
    支出及財產狀況等情，評估聲請人依其客觀清償能力是否對
    已屆清償期之債務有不能清償或有不能清償之虞之情形。
　㈡依消債條例第2條第1、2項規定及消債條例施行細則第3條第2
    項規定，消債條例所稱消費者指5年內未從事營業活動或從
    事平均每月營業額20萬元以下之小規模營業之自然人；債務
    人為公司或其他營利法人之負責人，無論是否受有薪資，均
    視為自己從事營業活動，其營業額依該公司或其他營利法人
    之營業額定之。本件聲請人於財產及收入狀況說明書陳明其
    於聲請更生前5年內未從事任何營業活動（見本案卷第19頁
    ），且其最近5年內投保勞工保險之單位為雲林縣手工藝製
    品業職業工會、威合股份有限公司(下稱威合公司)，有其勞
    工保險被保險人投保資料表（明細）附卷可參(見本案卷第4
    5至47頁)，亦有聲請人108、109年度綜合所得稅各類所得資
    料清單等在卷可稽(見本案卷第39至41頁)，堪認聲請人係5
    年內未從事營業活動之自然人，屬消債條例第2條所規定之
    消費者，而為消債條例適用之對象。又聲請人陳報現為威合
    公司員工，派在國立臺灣大學醫學院附設醫院雲林分院擔任
    傳送人員，每月薪資24,000元。惟依聲請人所提出之薪資明
    細所載(見本案卷第43頁、第141頁)，聲請人自110年10月起
    至111年3月止之薪資總額為160,165元，平均每月薪資為26,
    694元。又聲請人雖陳報其110年12月9日、111年1月18日及
    同年3月15日於醫院幫忙而領有衛生福利部核發之防疫獎金7
    ,573元，及因多次胃部息肉手術而領取保險公司理賠金97,5
    36元，然此均為一次性收入而非固定性、繼續性收入，爰不
    列入。故以每月收入26,694元作為認定聲請人客觀清償債務
    能力之基準。
　㈢聲請人陳報其願以衛生福利部所公告臺灣省111年最低生活費
    14,230元之1.2倍即17,076元之標準，作為每月生活必要費
    用之金額。另聲請人陳報應受其扶養之人為其三女朱淑菱，
    每月支出扶養費4,000元。本院審酌聲請人之女兒朱淑菱於8
    4年10月出生，現已26歲餘，已成年，然現為大學四年級學
    生，尚未就業，此有聲請人提出之戶籍謄本(現戶全戶)及遠
    東科技大學所開立之在學證明等附卷為佐(見本案卷第51頁
    、第143頁)，故可認其有受扶養之必要，聲請人每月支出扶
    養費4,000元，尚屬合理。綜上，聲請人每月所得26,694元
    ，扣除其每月生活必要費用支出17,076元及扶養費支出4,00
    0元後，則聲請人每月僅有5,618元（計算式：26,694－17,07
    6－4,000＝5,618）之餘額可供清償債務之用。
　㈣又依聲請人之財產及收入狀況說明書所載（見本案卷第19頁
    、第203頁)，其名下無任何財產，並提出其全國財產稅總歸
    戶財產查詢清單為憑（見本案卷第37頁）。另聲請人有以要
    保人身分投保富邦人壽保險股份有限公司「安泰保本終身壽
    險」(保單號碼Z000000000-00)、「富邦人壽安富久久失能
    照護終身壽險」(保單號碼0000000000-00)、「富邦人壽安
    富久久失能照護終身壽險」(保單號碼0000000000-00)及「
    富邦人壽鑫平安福保本終身壽險」(保單號碼0000000000-00
    )等保單，截至111年4月15日之解約金分別為69,440元、29,
    929元、12,240元、7,686元(均已扣除保單質借本金及利息)
    ，此有該公司回函附卷可參(見本案卷第111頁)。復參以其
    提出名下之中國信託銀行斗六分行台幣帳戶餘額為4,533元
    （登錄至111年4月7日，見本案卷第147至153頁）、斗六西
    平路郵局存款帳戶餘額為952元（登錄至110年4月22日，見
    本案卷第155至161頁、第207頁）。則以聲請人所積欠無擔
    保或無優先權債務之金額2,509,140元，扣除上開現有資產
    共124,780元(計算式：69,440＋29,929＋12,240＋7,686＋4,533
    ＋952=124,780)後，尚負有債務2,384,360元，依聲請人每月
    5,618元可清償計，尚需約35年餘始能清償完畢（計算式：2
    ,384,360÷5,618÷12≒35.36，小數點後二位以下捨棄），倘
    若再加計違約金及日後之利息等負擔，清償期限勢必更長。
    是本院審酌聲請人之債務、財產、勞力、收入及必要生活費
    用支出等情狀，可認聲請人客觀上對已屆清償期之債務，有
    不能清償債務之情形，有必要利用更生程序，調整其與債權
    人間之權利義務關係，而重建其經濟生活，予以經濟生活更
    生之機會。
四、綜上所述，本件聲請人為5年內未從事營業活動或從事平均
    每月營業額20萬元以下之小規模營業之自然人，依其全部收
    支及財產狀況，客觀上有不能清償債務之情形。復聲請人所
    積欠之無擔保或無優先權之本金及利息債務總額未逾1,200
    萬元，且未經法院裁定開始清算程序或宣告破產，業如上述
    ；此外，本件又查無聲請人有消債條例第6條第3項、第8條
    或第46條各款所定應駁回更生聲請之事由存在，則債務人聲
    請更生，洵屬有據，爰裁定如主文。又本件聲請人業經裁定
    開始更生程序，爰併裁定命司法事務官進行本件更生程序。
五、聲請人於更生程序開始後，應提出足以為債權人會議可決或
    經法院認為「已盡力清償」之更生方案以供採擇。而司法事
    務官於進行本件更生程序、協助聲請人提出更生方案時，亦
    應依聲請人之薪資變化、社會常情及現實環境衡量聲請人之
    清償能力，並酌留其生活上應變所需費用，進而協助聲請人
    擬定允當之更生方案，始符消債條例重建債務人經濟生活之
    立法目的，附此敘明。　　　　　　　　 　　　　　　　
中　　華　　民　　國　　111 　年　　5 　　月　　19　　日
              民事第一庭    法　　　官　廖國勝
上為正本係照原本作成。
本件不得抗告。　　　　　　　　　　　　　　
中　　華　　民　　國　　111 　年　　5 　　月　　19　　日
                            書　記　官　林可芯